【裁判字號】    98,上訴,1869
【裁判日期】    980908
【裁判案由】    違反毒品危害防制條例
【裁判全文】
臺灣高等法院臺中分院刑事判決        98年度上訴字第1869號
上  訴  人
即  被  告  甲○○
上列上訴人因違反毒品危害防制條例案件，不服臺灣彰化地方法
院98年度訴字第867號中華民國98年7月1日第一審判決（起訴案
號：臺灣彰化地方法院檢察署98年度毒偵字第796號），提起上
訴，本院判決如下：
    主  文
上訴駁回。
一、按「依刑事訴訟法第350條、第361條、第362條、第367條規
    定，不服地方法院之第一審判決而上訴者，須提出上訴書狀
    ，並應敘述具體理由，為上訴必備之程式；其所提出之書狀
    未敘述上訴理由，或僅曾以言詞陳述上訴理由者，均應於上
    訴期間屆滿後20日內補提理由書於第一審法院。第一審法院
    經形式審查，認逾期未補提上訴理由者，應定期間先命補正
    ；逾期未補正者，為上訴不合法律上之程式，應以裁定駁回
    。倘已提出上訴理由，但所提非屬具體理由者，則由第二審
    法院以上訴不合法律上之程式，判決駁回。而所謂具體理由
    ，必係依據卷內既有訴訟資料或提出新事證，指摘或表明第
    一審判決有何採證認事、用法或量刑等足以影響判決本旨之
    不當或違法，而構成應予撤銷之具體事由，始克當之（例如
    ：依憑證據法則具體指出所採證據何以不具證據能力，或依
    憑卷證資料，明確指出所為證據證明力之判斷如何違背經驗
    、論理法則）；倘僅泛言原判決認定事實錯誤、違背法令、
    量刑失之過重或輕縱，而未依上揭意旨指出具體事由，或形
    式上雖已指出具體事由，然該事由縱使屬實，亦不足以認為
    原判決有何不當或違法者（例如：對不具有調查必要性之證
    據，法院未依聲請調查亦未說明理由，或援用證據不當，但
    除去該證據仍應為同一事實之認定），皆難謂係具體理由，
    俾與第二審上訴制度旨在請求第二審法院撤銷、變更第一審
    不當或違法之判決，以實現個案救濟之立法目的相契合，並
    節制濫行上訴」， 最高法院97年台上字第892號判決可資參
    照。
二、本件原審判決認上訴人即被告（下稱被告）甲○○犯施用第
    一級毒品罪，處有期徒刑九月，被告不服，於民國98年8月
    10日提起上訴。被告所提起之第二審上訴，形式上雖提出書
    狀敘述上訴理由，略以：伊於97年1月15日經觀察勒戒後，
    也知道毒海無邊，於97年3月份前往署立彰化醫院求治，接
    受美沙冬療法，至98年2月20日為警盤查時，從未施用毒品
    ，為何尿液呈嗎啡陽性反應，伊也不知道；另毒品危害防制
    條例第21條規定，犯第10條之罪者，於犯罪未發覺前，自動
    向行政院衛生署指定之醫療機構請求治療，於治療中經查獲
    之被告，應由檢察官為不起訴之處分，但以1次為限，伊合
    乎上開條件，何以未受此寬典，請給予被告機會，從輕量刑
    等語。惟查，被告於警詢中已自承，伊最近1次施用海洛因
    ，是在97年5月許，在彰化縣埔心鄉署立醫院外面的巷子施
    用，因伊剛開完刀，腳痛得受不了才施用等語（警卷第2、3
    頁），與其上開所供自97年3月份以後即未再施用毒品云云
    ，顯有矛盾，且被告於98年2月20日為警查獲後所採之尿液
    ，經以氣相層析質譜儀分析法（GC／MS）確認，確呈嗎啡陽
    性反應，數值為2716ng／ml，遠高於閾值濃度300ng／ml，
    益見其所辯不足採信。另被告未提出其接受美沙冬療法之證
    據以供審認，即便其所述自97年3月份前往署立彰化醫院接
    受美沙冬療法為真，惟查，毒品危害防制條例第21條所稱「
    依前項規定治療中經查獲」，係指犯同條例第10條之罪，於
    犯罪未發覺前，自動向行政院衛生署指定之醫療機構請求治
    療，而於治療中始查獲「該未發覺之罪者」而言；倘係治療
    中再犯施用毒品之罪而被查獲，自不包括在內（最高法院97
    年度台上字第3065號、97年度台上字第3197號、97年度台上
    字第3219號、97年度台非字第314號判決意旨參照）。本案
    被告係於98年2月20日為警查獲，距其自承於97年3月間自動
    至署立彰化醫院為美沙冬療法相距已近1年，難認符合上開
    法條之規定。又原審量刑業已審酌被告因施用毒品經觀察、
    勒戒後，猶未能深切體認毒品危害己身之鉅，及早謀求脫離
    毒害之道，反而於出所後伺機再犯，未見有何收斂、警惕之
    意，無視於毒品對於自身健康之戕害及國家對於杜絕毒品犯
    罪之禁令，自有使其接受相當時期監禁以敦化性情之必要，
    惟念及其施用毒品固戕害個人健康至深，然就他人權益之侵
    害仍屬有限，兼衡其犯罪動機、目的、手段、智識程度及犯
    後態度等一切情狀，量處有期徒刑9月，已屬從輕且無不當
    。綜上，本案被告所提均非屬得上訴第二審之具體理由，依
    上揭說明，被告之第二審上訴不合法律上程式，應予駁回。
    爰依刑事訴訟第367條前段、第372條，不經言詞辯論，判決
    如主文。
中    華    民    國    98    年    9    月    8      日
            刑事第十庭  審判長法  官  林  照  明
                              法  官  林  欽  章
                              法  官  郭  瑞  祥
以上正本證明與原本無異。
如不服本判決應於收受送達後十日內向本院提出上訴書狀，其未
敘述上訴之理由者，並得於提起上訴後十日內向本院補提理由書
（均須按他造當事人之人數附繕本）「切勿逕送上級法院」。
                              書記官  李  妍  嬅
中    華    民    國    98    年    9     月    8     日


司法院資訊處製作；財團法人民間司法改革基金會備份。
